臺灣高等法院高雄分院刑事判決　　　　96年度上訴字第1648號
上　訴　人　臺灣高雄地方法院檢察署檢察官
被　　　告　甲○○
上列上訴人因被告違反毒品危害防制條例案件，不服臺灣高雄地
方法院96年度訴字第2211號中華民國96年6 月29日第一審判決（
起訴案號：臺灣高雄地方法院檢察署96年度毒偵字第3136號）提
起上訴，及移送本院併案部分（同上署96年度毒偵字第5985號）
，本院判決如下：
    主  文
原判決撤銷。
甲○○施用第一級毒品，累犯，處有期徒刑捌月，減為有期徒刑
肆月，如易科罰金，以新台幣貳仟元折算壹日。
    事  實
一、甲○○前因施用毒品案件，經臺灣高雄地方法院以91年度毒
    聲字第350 號裁定送觀察勒戒，因無施用傾向，而於民國91
    年2 月8 日執行完畢釋放出所。其再因施用毒品案件，經臺
    灣高雄地方法院以94年度訴字第2765號判決判處有期徒刑8
    月確定，並於95年9 月26日縮刑期滿而執行完畢。詎其仍不
    知悔改並戒絕毒癮，復基於施用第一級毒品海洛因之犯意，
    於96年1 月28日中午某時許，在高雄市小港區某公廁內，以
    將海洛因摻水稀釋放入注射針筒後施打之方式，施用第一級
    毒品海洛因1 次。嗣於96年1 月30日經警採尿送驗，其呈現
    海洛因代謝後嗎啡之陽性反應，始悉上情。
二、案經高雄市政府警察局小港分局報請臺灣高雄地方法院檢察
    署檢察官偵查起訴。
    理  由
一、本件被告甲○○所犯係死刑、無期徒刑、最輕本刑為3 年以
    上有期徒刑以外之罪，已經被告就被訴事實為有罪之陳述，
    經本院聽取當事人之意見後，依刑事訴訟法第273 條之1 第
    1 項之規定，裁定進行簡式審判程序。本件卷內之物證、書
    證等證據，依同法第273 條之2 規定，不受第159 條第1 項
    關於傳聞法則規定之限制，依法均有證據能力，合先明。
二、上揭事實，已據被告於原審及本院審理中坦承不諱（見原審
    卷第26頁，本院卷第20、30頁），且其於96年1 月30日所採
    驗之尿液，經送往正修科技大學超微量研究科技中心以GC/M
    S 方法（氣相層析/ 質譜儀法）檢驗，結果確呈第一級毒品
    海洛因代謝後嗎啡之陽性反應，此有該中心96年2 月14日原
    始編號VＺ00000000000 號檢驗報告、列管毒品人口尿液檢體
    採集送驗紀錄表各1 紙在卷可稽（見96年度毒偵字第3136號
    卷第8-9 頁），足認被告上開自白確與事實相符，洵堪採為
    論罪科刑之依據。又被告前曾因施用毒品案件，經送觀察、
    勒戒，而於91年2 月8 日執行完畢釋放等情，業如事實欄一
    之所述，復有臺灣高等法院被告前案紀錄表1 份在卷可稽，
    被告於前開觀察勒戒執行完畢釋放後，5 年內再為本件施用
    毒品犯行，自應依法論罪科刑。是以本件事證明確，被告犯
    行堪以認定。
三、按海洛因係毒品危害防制條例所定之第一級毒品，不得非法
    施用，是核被告所為，係犯毒品危害防制條例第10條第1 項
    之施用第一級毒品罪。被告為施用毒品海洛因而持有毒品之
    低度行為，已為其施用之高度行為所吸收，不另論罪。又被
    告犯有如事實欄一所示之前科，而於95年9 月26日縮短刑期
    執行完畢出監之事實，有臺灣高等法院被告前案紀錄表1 份
    在卷可參。詎其於前開有期徒刑執行完畢後5 年內，復故意
    犯本案有期徒刑以上之罪，應依刑法第47條第1 項之規定，
    論以累犯，並加重其刑。
四、原判決據以論處被告罪刑，固非無見；惟查原判決未及適用
    中華民國96年罪犯減刑條例予以減刑（如後所述），自有未
    合。公訴人提起上訴，主張本件應與被告所犯後案論以集合
    犯一罪云云，雖無理由（如後所述），惟原判決有上述可議
    之處，自應由本院將原判決撤銷改判。審酌被告前因施用毒
    品犯行，業經觀察、勒戒後，猶再施用毒品不輟，顯見其毒
    癮非淺，施用毒品除戕害自身健康外，對社會秩序亦產生不
    良影響，並考量本件被告施用毒品之情節及其犯後坦承犯行
    之態度等一切情狀，量處如主文所示之刑。又查被告上開犯
    罪時間在中華民國96年4 月24日以前，合於中華民國96年罪
    犯減刑條例所定之減刑條件，爰依法減其刑期二分之一如主
    文所示，併諭知如主文所示之易科罰金折算標準。
五、退回檢察官移送本院併案部分（同上署96年度毒偵字第5985
    號）：
(一)、併辦意旨略以：被告基於施用第一級毒品海洛因之集合犯意
    ，於96年3 月9 日8 時許回溯48小時內某時，在某處，施用
    第一級毒品海洛因，嗣於96年3 月9 日8 時許為警採尿送驗
    查獲，因認被告亦涉上開施用第一級毒品罪嫌，且與上開論
    罪部分係屬集合犯一罪關係等語。
(二)、按依刑法第56條修正理由之說明，謂「對繼續犯同一罪名之
    罪者，均適用連續犯之規定論處，不無鼓勵犯罪之嫌，亦使
    國家刑罰權之行使發生不合理之現象。」「基於連續犯原為
    數罪之本質及刑罰公平原則之考量，爰刪除有關連續犯之規
    定」等語，即係將本應各自獨立評價之數罪，回歸本來就應
    賦予複數法律效果之原貌。因此，就刑法修正施行後多次施
    用毒品之犯行，採一罪一罰，始符合立法本旨。刑法修正施
    行後之多次施用犯行，除符合接續犯之要件外，則應一罪一
    罰（最高法院96年8 月21日96年度第9 次刑庭會議決議要旨
    參照），經查本件被告所犯此併辦部分之施用行為，係於95
    年7 月1 日刪除刑法連續犯規定後所犯，且上開併辦案件之
    採尿送驗時間，距本件論罪犯行時間相隔約1 月餘日，又無
    其他事證足以認定被告於此相隔期間仍有符合接續犯要件之
    接續施用第一級毒品犯行，則此併辦部分之施用行為與本件
    論罪部分之施用犯行，應依行為數而予以分論數罪併罰。上
    開併案意旨及公訴人上訴意旨所認應論以集合犯一罪等語，
    尚有未洽，本院自難併予審理，應退回由檢察官另行處理。
據上論結，應依刑事訴訟法第369 條第1 項前段、第364 條、第
371 條、第299 條第1 項前段，毒品危害防制條例第10條第1 項
，刑法第11條前段、第41條第1 項前段、第47條第1 項，中華民
國96年罪犯減刑條例第2 條第1 項第3 款、第7 條、第9 條，判
決如主文。
本案經檢察官方娜蓉到庭執行職務。
中　　華　　民　　國　　96　　年　　10　　月　　2 　　日
                  刑事第一庭    審判長法  官  郭雅美
                                      法  官  莊崑山
                                      法  官  張意聰
以上正本證明與原本無異。
如不服本判決應於收受本判決後10日內向本院提出上訴書狀，其
未敘述上訴理由者，並得於提起上訴後10日內向本院補提理由書
狀（均須按他造當事人之人數附繕本）「切勿逕送上級法院」。
中　　華　　民　　國　　96　　年　　10　　月　　2 　　日
　　　　　　　　　　　　　　　　　　　書記官  呂素珍
附錄本件判決論罪科刑法條：
毒品危害防制條例第10條第1項
施用第一級毒品者，處6 月以上5 年以下有期徒刑。
